臺灣高雄地方法院刑事判決　　　　　100年度交簡上字第209號
上　訴　人　臺灣高雄地方法院檢察署檢察官
被　　　告　黃文榮
上列上訴人因被告過失傷害案件，不服本院高雄簡易庭中華民國
100 年8 月11日100 年度交簡字第2356號所為第一審判決（聲請
簡易判決處刑書案號：臺灣高雄地方法院檢察署100 年度調偵字
第799 號），提起上訴，本院管轄之第二審合議庭判決如下：
    主  文
上訴駁回。
黃文榮緩刑貳年。
    事  實
一、黃文榮未領有自小客車之駕駛執照，仍於民國99年8 月22日
    下午4 時55分許，駕駛車牌號碼XK-2220 號自用小客車，沿
    高雄縣林園鄉（現改制為高雄市林園區○○○○路北向南行
    駛，行經工業二路與潭平路交岔路口時，本應注意轉彎車應
    讓直行車先行，而當時天候晴、日間自然光線、柏油路面、
    乾燥、無缺陷、無障礙物、視距良好，且依其智識、能力，
    亦無不能注意之情事，竟疏未注意及此，在未確認右後方有
    無直行車輛通過之情況下，即貿然右轉欲駛入潭平路，適有
    同向行駛在後由陳炫廷（原名陳岱杰）所騎乘車牌號碼012-
    HHE 號普通重型機車搭載余意家，亦沿工業二路南往北方向
    直行至該處，二車因而閃煞不及發生擦撞，陳炫廷、余意家
    人車倒地，陳炫廷受有鼻骨骨折、顏面皮膚缺損（4 ×3 公
    分、2.5 ×1.5 公分、2 ×1 公分）、顏面撕裂傷（鼻子2
    公分、舌頭2 公分、牙齦3 公分、額頭13公分、右臉頰3 公
    分、上唇4 公分）之傷害（另余意家所受過失傷害部分未據
    告訴）。嗣黃文榮於肇事後，犯罪未被有偵查權之公務員或
    機關發覺前，即向到場之高雄縣（現改制為高雄市）政府警
    察局交通大隊林園分隊警員表明係肇事車輛之駕駛人，自首
    而接受裁判。
二、案經陳炫廷訴由高雄市政府警察局林園分局報請臺灣高雄地
    方法院檢察署檢察官偵查起訴。
    理  由
壹、證據能力部分：
一、按被告以外之人（包括證人、鑑定人、告訴人、被害人及共
    同被告等）於偵查中向檢察官所為陳述，除顯有不可信之情
    況者外，得為證據，刑事訴訟法第159 條之1 第2 項定有明
    文。本件證人即告訴人陳炫廷於檢察官偵查中具結後所為之
    證述，並無何顯不可信之情況，依上說明，其於偵查中之證
    言自均具有證據能力。
二、次按「除前3 條之情形外，下列文書亦得為證據：... 二、
    除顯有不可信之情況外，從事業務之人於業務上或通常業務
    過程所須製作之紀錄文書、證明文書。」刑事訴訟法第159
    條之4 第2 款定有明文。查財團法人高雄長庚紀念醫院99年
    10月8 日診斷證明書，係依病歷所轉錄之證明文書，且其記
    錄時亦無預見日後將作為證據之偽造動機，虛偽之可能性較
    小，且如讓製作者以口頭方式在法庭上再重述過去之事實或
    數據，實際上有其困難，具有一定程度之不可代替性，復無
    顯不可信之情況，依上開規定，上開診斷證明書應具有證據
    能力。
三、再按被告以外之人於審判外之陳述雖不符刑事訴訟法第159
    條之1 至之4 等4 條之規定，而經當事人於審判程序同意作
    為證據，法院審酌該言詞陳述或書面陳述作成時之情況，認
    為適當者，得為證據。刑事訴訟法第159 條之5 第1 項定有
    明文。查證人陳炫廷、余意家於警詢時之證述及本判決後述
    所引用文書形式之供述證據，其性質雖屬傳聞證據，且當事
    人均已知上述證據乃傳聞證據，於本院審理時均同意作為證
    據（參本院二卷第26頁），本院審酌上開證人於警詢陳述當
    時之原因、過程、內容、功能等外在環境加以觀察，足認上
    開證人警詢陳述係出於真意之信用性獲得確切保障，而有可
    信之特別情況，另文書形式之供述證據部分，無證據證明此
    等證據有何遭變造或偽造情事，認為以之作為本件論証之證
    據，均與待證事實具有關聯性，作為本案之證據亦屬適當，
    揆諸前開規定，上開證據亦具有證據能力。
四、卷附照片，係傳達照相當時現場情況，而透過照片傳達與現
    場實況一致之內容，並不存在人對現實情形之知覺、記憶所
    經常發生的表現錯誤，是認照片之性質係非供述證據，並無
    傳聞法則之適用，且亦別無證據證明上開照片有經偽造、變
    造或不法之情形，自有證據能力。
貳、實體部分：
一、上開犯罪事實，業據被告黃文榮於本院審理時坦承不諱，核
    與證人即告訴人陳炫廷於警詢、偵查中之證述，證人余意家
    於警詢時之證述均相符，並有高雄縣（市）政府警察局交通
    隊林園分隊港埔小組道路交通事故談話紀錄表、道路交通事
    故現場圖、道路交通事故調查報告表(一)(二)、高雄市政府警察
    局交通大隊交通事故談話紀錄表、財團法人高雄長庚紀念醫
    院診斷證明書，現場照片23張附卷可稽，足認被告上開自白
    核與事實相符，堪予採信。
二、按汽車汽車行駛至交岔路口，其行進、轉彎，應依下列規定
    ：...   七、轉彎車應讓直行車先行。道路交通安全規則第
    102 條第1 項第7 款定有明文。本件被告疏未注意轉彎時，
    應讓直行車先行，而當時天氣晴、日間自然光線、柏油路面
    乾燥、無缺陷、無障礙物、視距良好，且依其智識、能力，
    亦無不能注意之情事，竟疏未注意及此，在未確認右後方有
    無直行車輛通過之情況下，即貿然右轉欲駛入潭平路，致撞
    擊告訴人陳炫廷之重型機車，是其駕駛行為顯有過失至明；
    又被告違反上開注意義務撞擊告訴人陳炫廷，致陳炫廷受有
    事實欄所載之傷勢，其過失行為與造成之傷害結果間，自有
    相當因果關係。是本件事證明確，被告上開過失傷害犯行，
    堪以認定。
三、核被告黃文榮所為，係犯刑法第284 條第1 項前段之過失傷
    害罪。又被告為前揭駕駛行為時，並未有自小客車駕駛執照
    一節，有證號查詢汽車駕駛人查詢結果及道路交通事故調查
    報告表(二)、舉發違反道路交通管理事件通知單各1 份在卷可
    證，是被告無駕駛執照駕駛自小客車，因而致人受傷，依法
    應負過失傷害之刑事責任，應依道路交通管理處罰條例第86
    條第1 項之規定加重其刑。另被告肇事後，於前來處理之警
    員尚不知何人犯罪前，主動坦承其為肇事者，有高雄縣（市
    ）政府警察局道路交通事故肇事人自首情形紀錄表1 份在卷
    可憑，堪認符合自首之要件，爰依刑法第62條前段規定，減
    輕其刑，並依同法第71條第1 項之規定，先加而後減之。
四、原審以本件被告罪證明確，因而依刑法第284 條第1 項、第
    62條前段、第41條第1 項前段，刑法施行法第1 條之1 、道
    路交通管理處罰條例第86條第1 項等規定，並審酌被告轉彎
    時未讓直行車先行致肇生本件車禍事故，致告訴人陳炫廷受
    有如上開所載非輕之傷害，兼衡其過失程度及自稱係國中畢
    業之智識程度、家境小康等經濟暨生活狀況等上開被告個人
    具體之行為人責任基礎等一切情狀，量處被告有期徒刑3 月
    ，並諭知以新臺幣（下同）1,000 元折算1 日之易科罰金折
    算標準，其認事用法，核無不合，量刑亦屬允當；檢察官固
    據告訴人之請求因而上訴意旨略以：被告明知無照仍駕車外
    出肇事，且對告訴人醫療賠償毫無誠意，於區公所調解時未
    提及何賠償金額，法院調解時，告訴人已表明願接受被告以
    分期付款方式償還賠償金額，被告仍不提出願意負擔之金額
    ，足認被告犯後態度不佳，原審僅判處被告有期徒刑3 月，
    顯屬過輕云云。惟查法官於有罪判決中，究應如何量處罪刑
    ，為實體法賦予審理法官裁量之刑罰權事項，法官行使此項
    裁量權，自得依據個案情節，參諸刑法第57條所定各款犯罪
    情狀之規定，於該法定刑度範圍內，基於合義務性之裁量，
    量處被告罪刑。亦即法院行使此項裁量權，應受一般法律原
    理原則之拘束，須符合法律授權之目的、法律秩序之理念、
    國民法律感情及一般合法有效之慣例等規範，並應遵守比例
    原則及平等原則之意旨，否則即可能構成裁量濫用之違法（
    另參見最高法院86年度台上字第76 55 號判決）。如非有裁
    量逾越或裁量濫用之明顯違法情事，自不得擅加指摘其違法
    或不當，即使上級審對下級審裁量權之審查，亦應同此標準
    ，此不僅在保障法官不受任何制度外之不當干涉，更保障法
    官不受制度內的異質干涉，此方符憲法第80條所宣示獨立審
    判之真義。本院認原審已斟酌刑法第57條所規定之一切量刑
    事由，且所量處之刑度尚屬適當，是檢察官上訴意旨指摘原
    判決量刑不當，即難憑取，應予駁回。
五、末被告前未曾受有期徒刑以上刑之宣告，有臺灣高等法院被
    告前案紀錄表在卷可稽，茲念其僅因一時疏失，致罹刑章，
    且於本院審理中已與告訴人陳炫廷達成和解，並賠償告訴人
    之損失等情，有和解書及撤銷告訴狀各1份附卷可稽（參本
    院二卷第48、49頁），本院審酌被告經此起訴、審判程序，
    理當知所警惕，信無再犯之虞，因認所宣告之刑以暫不執行
    為適當，爰併予諭知緩刑2年，以啟自新。
據上論斷，應依刑事訴訟法第455 條之1 第1 項、第3 項、第36
8 條、第364 條，刑法第74條第1 項第1 款，判決如主文。
本案經檢察官陳登燦到庭執行職務。
中    華    民    國   100    年    11    月    30    日
                  刑事第十五庭  審判長法  官    莊珮君
                                      法  官    沈宗興
                                      法  官    王俊彥
本件不得上訴。
以上正本證明與原本無異。
中    華    民    國   100    年    11    月    30    日
                                      書記官    黃園芳
附錄本判決論罪法條：
中華民國刑法第284 條
（過失傷害罪）
因過失傷害人者，處6 月以下有期徒刑、拘役或5 百元以下罰金
，致重傷者，處1 年以下有期徒刑、拘役或5 百元以下罰金。
從事業務之人，因業務上之過失傷害人者，處1 年以下有期徒刑
、拘役或1 千元以下罰金，致重傷者，處3 年以下有期徒刑、拘
役或2 千元以下罰金。